臺灣高等法院刑事裁定
110年度抗字第61號
抗  告  人  
即  被  告  李國榮



選任辯護人  陳易聰律師
上列抗告人因殺人未遂等案件，不服臺灣新竹地方法院109年度
原訴字第52號、109年度聲字第1472號，中華民國109年12月24日
所為之延長羈押以及聲請停止羈押駁回等裁定，提起抗告，本院
裁定如下：
    主  文
抗告駁回。                                              
    理  由
一、原裁定意旨略以：抗告人即被告甲○○經訊問後，坦承於起訴
    書所載時、地，故意持銳器造成告訴人彭正星受有起訴書所
    載傷勢之犯行不諱，且有卷內所附各項證據在卷可佐，足認
    被告涉犯刑法第271條第2項、第1項殺人未遂之罪嫌重大，
    所犯為最輕本刑有期徒刑5年以上之重罪，依照人類趨吉避
    凶之天性，本已有逃亡之高度可能性，而被告否認主觀上具
    殺人之犯意，並就告訴人之銳器傷如何造成，於警詢、偵查
    中亦曾辯稱係不小心推擠所致云云，亦始終辯稱出發至案發
    地點之目的是飲酒，至現場方與告訴人發生衝突云云，且辯
    稱造成告訴人銳器傷之物為地上臨時拾取之凸刀云云，與被
    告自酒吧出發之監視器畫面翻拍照片、告訴人傷勢照片10張
    所顯示客觀之情狀均有不符，顯見被告有迴避自身責任而逃
    避刑事追訴、處罰之意，有相當理由足認有逃亡之虞，權衡
    被告涉犯之罪刑重大，以及本案對社會秩序、公共利益之影
    響、國家刑事司法權之有效行使及被告人身自由之私益及防
    禦權受限制之程度，認本案尚無法以具保、責付、限制住居
    等對被告自由權利侵害較輕微之強制處分措施替代，故認有
    繼續羈押之必要，裁定自民國110年1月8日起，延長羈押2月
    ，被告聲請具保停止羈押部分，自無理由，應併予駁回等語
    。
二、抗告意旨略以：由酒吧門口監視錄影擷取畫面，本案嫌疑人
    從車牌000-0000號後車廂取出犯案器械，並改乘另一輛000-
    0000號車輛前往現場，隨後被告才與女友走出酒吧，搭乘00
    0-0000號車輛離去，由此可推知，被告原無意攜帶器械前往
    現場，且被告稱犯案器具係在現場撿到，並非狡辯，全體共
    同被告也未供述造成告訴人受傷之刀械是誰帶來，偵查中也
    未找到兇器，若被告存心致告訴人於死，在告訴人被扶著離
    開前，定會再對告訴人下手，但被告並無如此作為，被告並
    不認識告訴人，更無宿仇，不可能持著殺人意念來動手，難
    認被告涉有殺人未遂重大罪嫌。被告就造成告訴人受傷之事
    實均有承認，也承認傷害與聚眾鬥毆之罪，並設法找親友與
    告訴人和解，並無規避自身責任之意，被告對犯案細節記憶
    不清，當時又喝了酒，不能以此作為認定被告有避重就輕逃
    亡之虞。被告就本案並無聲請調查證據，檢察官亦未聲請，
    就現有證據足以進行審理，並無湮滅證據之虞。被告從偵查
    一開始就被視為主嫌而延押至今，其他同案被告甚至不認罪
    ，仍准予交保，本案是否有羈押之必要，尚有待斟酌云云，
    指謫原審裁定不當。
三、按被告經法官訊問後，認為犯罪嫌疑重大，而有下列情形之
    一，非予羈押，顯難進行追訴、審判或執行者，得羈押之：
    一、逃亡或有事實足認為有逃亡之虞者。二、有事實足認為
    有湮滅、偽造、變造證據或勾串共犯或證人之虞者。三、所
    犯為死刑、無期徒刑或最輕本刑為5年以上有期徒刑之罪，
    有相當理由認為有逃亡、湮滅、偽造、變造證據或勾串共犯
    或證人之虞者。羈押被告，偵查中不得逾2月，審判中不得
    逾3月。但有繼續羈押之必要者，得於期間未滿前，經法院
    依第101條或第101條之1之規定訊問被告後，以裁定延長之
    。刑事訴訟法第101條第1項、第108條第1項分別定有明文。
    又法院對被告執行羈押，本質上係為使訴訟程序得以順利進
    行，或為保全證據，或為保全對被告刑罰之執行，而對被告
    所實施剝奪人身自由之強制處分，是被告經法官訊問後，究
    竟有無刑事訴訟法第101條第1項各款所規定之情形，應否羈
    押，法院固應按偵查及訴訟進行之程度、卷證資料及其他一
    切情事斟酌之，然此畢竟非依證據認定犯罪事實之終局判決
    ，而係在偵查或審判程序中為保全訴訟程序進行及判決確定
    後執行之手段，是羈押被告係以被告犯罪嫌疑是否重大、有
    無羈押事由及必要性為審酌之依據，且既稱「犯罪嫌疑」重
    大，自與有罪認定須達毫無懷疑之確信不同，故法院僅須依
    本案卷證先就形式上觀察、衡量證據之價值，以憑斷被告之
    「犯罪嫌疑」是否重大，亦即法院在決定羈押與否時，以檢
    察官現時提出之證據具有表面可信之程度為已足。至於有無
    羈押之必要，則由法院以上述羈押之目的依職權為目的性之
    裁量為其裁量標準，除被告犯罪嫌疑已屬重大外，自當基於
    訴訟進行程度、犯罪性質、犯罪實際情狀及其他一切情事，
    審慎斟酌有無上開保全目的，依職權妥適裁量，俾能兼顧國
    家刑事追訴、刑罰權之順暢執行及人權保障。另所謂羈押必
    要性，係由法院就具體個案，依職權衡酌是否有非予羈押顯
    難保全證據或難以遂行訴訟程序者為依據，法院在不違背通
    常生活經驗之定則或論理法則時，依法自有審酌認定之職權
    。
四、經查：
　　㈠被告因涉犯刑法第271條第2項、第1項之殺人未遂罪，以及
      同法第150條第2項第1款、第1項後段之意圖供行使之用而
      攜帶兇器在公眾得出入之場所聚集三人以上施強暴脅迫而
      下手實施罪，偵查中經裁定羈押，嗣經檢察官起訴，原審
      法院訊問被告後，認為被告坦承持球棒攻擊告訴人，並坦
      承告訴人身上之銳器傷為其所致，且有起訴書所載證據，
      足認被告涉犯上開犯罪，犯罪嫌疑重大，被告所犯為最輕
      本刑5年以上之重罪，供述內容有避重就輕迴避自身責任
      情形，有相當理由足認有逃亡及滅證之虞，依刑事訴訟法
      第101條第1項第3款之規定，於109年10月8日裁定羈押。
      於羈押期間屆滿前，原審法院於109年12月22日訊問被告
      後，認為原羈押事由及必要性仍然存在，裁定自110年1月
      8日起，延長羈押2月。以上各情，業據本院核閱原審案卷
      無訛。是原審所為之延長羈押裁定，在目的與手段間之衡
      量，並無明顯違反比例原則之情形，按上說明，自難遽指
      有何違法或不當。
　　㈡被告雖以前詞否認有殺人之犯意，辯稱其所為僅係傷害，
      並無重罪羈押事由云云。惟羈押與否之審查，其目的僅在
      判斷有無實施羈押強制處分之必要，並非認定被告有無犯
      罪之實體審判程序，故關於羈押之要件，無須經嚴格證明
      ，以經釋明得以自由證明為已足，至於被告是否成立犯罪
      ，乃本案實體上應予判斷之問題。是刑事案件中，所稱犯
      罪嫌疑重大而須羈押之情況，乃以有具體事由足以令人相
      信當事人很可能涉嫌其被指控之犯罪者即屬之，此項實質
      要件之關鍵在於「嫌疑」重大，而非「犯罪」重大，與認
      定犯罪事實所依憑之證據需達無合理懷疑之程度者，尚屬
      有別。是被告上開所指各情，顯係就犯罪之實體事項加以
      爭執，按上說明，並無理由。況被告既已坦承有攻擊告訴
      人之行為，亦坦承告訴人身上所受之銳器傷為其攻擊行為
      所致，而告訴人之銳器傷害，為右側胸部穿刺傷併肋骨骨
      折、開放性血胸、右側腹部穿刺傷並腸子外裸，為起訴書
      所確認之事實，可見被告下手攻擊力道之猛，才會有上開
      深及臟器之穿刺傷，則原審據此認定被告涉有殺人未遂之
      犯罪嫌疑重大，與經驗法則並無違背。被告另以前詞辯稱
      其並無逃亡、滅證之可能云云。然被告所涉殺人未遂重罪
      ，起訴書所犯法條欄，又認為其有兒童及少年福利權益與
      保障法第112條第1項前段之加重事由，是被告所涉之刑責
      甚重，且被告參與攻擊告訴人後，聽聞警車警笛聲，旋即
      駕車逃離，其後又有將持用使告訴人受有銳器傷之器械棄
      置，以致未能扣案等情，均為起訴書所確認之事實，可見
      被告行為後，有逃逸、湮滅事證等舉措。是原裁定認為若
      任令被告在外，其有規避一己責任而拒不到案接受本案審
      判、執行，或者是滅證之高度可能，結論並無不合。是以
      被告所犯為重罪，又是參與聚眾鬥毆下手實施之犯罪情形
      ，以及告訴人所受傷害非輕，本案又尚未審結，則原審審
      酌及此，在權衡國家刑事司法權之有效行使、社會秩序及
      公共利益、被告人身自由之私益及防禦權受限制之程度，
      比例衡量後，認對被告為羈押處分尚屬適當、必要，合乎
      比例原則。至被告所稱其餘同案被告在本案並未羈押云云
      ，因個別共犯參與本案之程度以及行為態樣不同，自無從
      據以比附援引，遽認被告並無羈押之必要性。是原審所為
      延長羈押之裁定，並無不當，則被告所為具保停止羈押之
      聲請，自屬無據。是被告以前詞指謫原審上開裁定不當，
      均無理由，應予以駁回。
據上論斷，應依刑事訴訟法第412 條，裁定如主文。
中　　華　　民　　國　　110 　年　　1 　　月　　14　　日
                  刑事第十四庭  審判長法　官  黃斯偉
                                      法　官  黎惠萍
                                      法　官  許泰誠
以上正本證明與原本無異。
不得再抗告。
                                      書記官  朱子勻
中　　華　　民　　國　　110 　年　　1 　　月　　15　　日